【裁判字號】    97,交聲,3242
【裁判日期】    971231
【裁判案由】    交管條例聲異
【裁判全文】
臺灣板橋地方法院交通事件裁定        97年度交聲字第3242號
異  議  人
即受處分人  甲○○
上列異議人即受處分人因違反道路交通管理處罰條例案件，對於
交通部公路總局臺北區監理所板橋監理站中華民國九十七年十一
月二十七日所為之處分（原處分案號：板監裁字第四一－ＣＧ0
000000號），聲明異議，本院裁定如下：
    主     文
異議駁回。
    理     由
一、按汽車駕駛人，爭道行駛，有機器腳踏車，不在規定車道行
    駛者，處新臺幣（下同）六百元以上一千八百元以下罰鍰，
    ，並記違規點數一點，道路交通管理處罰條例第四十五條第
    十三款、第六十三條第一項第一款分別定有明文。又對於違
    反道路交通管理處罰條例之行為逕行舉發者，應按已查明之
    資料填註車牌號碼、車輛種類、車主姓名及地址，並於通知
    單上方空白處加註逕行舉發之文字後，由舉發機關送達被通
    知人，違反道路交通管理事件統一裁罰基準及處理細則第十
    一條第一項第四款定有明文。又違反道路交通管理事件統一
    裁罰基準及處理細則第五條規定：「處理違反道路交通管理
    事件，有關文書送達之程序，依行政程序法之規定。」而送
    達，於應受送達人之住居所、事務所或營業所為之；於應送
    達處所不獲會晤應受送達人、或其同居人、受僱人、接受郵
    件人員時，得將文書寄存送達地之地方自治或警察機關，並
    作送達通知書二份，一份黏貼於應受送達人住居所、事務所
    、營業所或其就業處所門首，另一份交由鄰居轉交或置於該
    送達處所信箱或其他適當位置，以為送達，如由郵政機關為
    送達者，得將文書寄存於送達地之郵政機關，行政程序法第
    七十二第一項、第七十三條第一項及第七十四條第一項、第
    二項分別定有明文。再民事訴訟文書之寄存送達，依民事訴
    訟法第一百三十八條第二項規定，自寄存之日起，經十日發
    生效力，此因應受送達人未必能即時領取訴訟文書而知悉其
    內容，故特設此規定以保障其權益。行政程序法雖未如前述
    民事訴訟法增設第一百三十八條第二項規定，但基於保障應
    受送達人權益之同一理由，解釋上應認為有上開規定之類推
    適用，合先敘明。
二、本件異議人即受處分人甲○○所有之車牌號碼為ＬＵ７－１
    ２９號重型機車，於民國九十七年二月四日十時五十九分許
    ，在臺北縣永和市○○路與中興街口（往永和）時，因「機
    器腳踏車不在規定車道行駛」之違規行為，經警以受處分人
    違反道路交通管理處罰條例第四十五條第十三款規定，檢附
    採證照片填製北縣警交字第ＣＧ0000000號通知單逕
    行舉發。嗣受處分人逾應到案日期六十日以上仍未自動繳納
    罰鍰或到案聽候裁決，原處分機關乃依違反道路交通管理處
    罰條例第四十五條第十三款、第六十三條第一項第一款及違
    反道路交通管理事件統一裁罰基準表等規定，於九十七年十
    一月二十七日裁處受處分人一千八百元罰鍰，並記違規點數
    一點，此有臺北縣政府警察局北縣警交字第ＣＧ00000
    00號舉發通知單、交通部公路總局臺北區監理所板橋監理
    站板監裁字第四一－ＣＧ0000000號裁決書各一件在
    卷足憑。
三、聲明異議意旨略以：伊沒有收到舉發通知單，故無法在期限
    內繳納罰款，請舉發單位再給伊舉發通知單，並定到案日期
    云云。
四、經查：異議人所有之前揭機車於前揭時地，因行駛快車道，
    經警逕行舉發等事實，此有前揭舉發違反道路交通管理事件
    通知單、採證照片等附卷可稽，並為受處分人所是認，此情
    已足認定。至異議人雖辯稱其未收到舉發通知單云云，然查
    原舉發機關向異議人車籍地址即戶籍地址「臺北縣永和市○
    ○路一一五巷一號」為應送達處所，而郵政機關人員送達於
    上址時，因未獲會晤應受送達人本人，又無得受領文書之同
    居人、受僱人或應送達處所之接收郵件人員等代收人代為收
    受，原舉發機關即依違反道路交通管理事件統一裁罰基準及
    處理細則第五條準用行政程序法第七十四條之規定，將該舉
    發通知單於九十七年二月二十二日寄存於福和郵局，並分別
    製作送達通知書二份，一份黏貼於應受送達人即異議人上址
    門首，另一份置於該址信箱或適當位置以為送達，有臺北縣
    政府警察局送達證書影本一紙在卷足憑，且被告之戶籍地址
    自九十三年八月三十一日即遷入同上地址，而迄至九十七年
    九月十六日始遷出上址乙節無誤，此有本院依職權查詢異議
    人之個人基本資料查詢結果及遷徒紀錄資料各一份附卷可參
    ，是認上開送達地址確為送達時異議人之車籍即戶籍地址，
    此亦為異議人所不爭執，可知上開舉發通知單已於九十七年
    二月二十二日起經過十日即九十七年三月三日合法送達於異
    議人無誤。縱異議人未實際接獲舉發通知單，惟原舉發單位
    既係依上開法定程序送達，自已發生合法送達之效力。原處
    分機關於九十七年十一月二十七日始以異議人經合法送達後
    逾應到案期限六十日以上仍未繳納罰鍰，裁處異議人罰鍰最
    高額一千八百元，核無違誤，異議人前開所辯，顯非可採。
五、綜上所述，本件異議人違規情節明確，原處分機關依道路交
    通管理處罰條例第四十五條第十三款、第六十三條第一項第
    一款及違反道路交通管理事件統一裁罰基準表之規定裁罰異
    議人罰鍰一千八百元，並記違規點數一點，核無違誤，本件
    異議人之異議為無理由，自應將其異議駁回。
六、據上論斷，應依道路交通案件處理辦法第十九條，裁定如主
    文。
中    華    民    國    97    年    12    月    31    日
                  交通法庭  法  官   吳冠霆
上列正本證明與原本無異。
如不服本裁定，應於裁定送達後五日內敘明抗告理由，向本院提
出抗告狀。
                            書記官   黃炎煌
中    華    民    國    97    年    12    月    31    日


司法院資訊處製作；財團法人民間司法改革基金會備份。
